臺灣高等法院刑事判決
109年度上訴字第2350號
上  訴  人  
即  被  告  陳冠豪


選任辯護人  劉帥雷律師
上列上訴人因違反槍砲彈藥刀械管制條例案件，不服臺灣桃園地
方法院109年度訴字第1號，中華民國109年4月24日第一審判決（
起訴案號：臺灣桃園地方檢察署108年度偵字第27862號），提起
上訴，本院判決如下：
    主  文
上訴駁回。
    事實及理由
一、本案經本院審理結果，認第一審以上訴人即被告陳冠豪犯修
    正前槍砲彈藥刀械管制條例第8條第4項之未經許可持有可發
    射子彈具有殺傷力之改造手槍罪，以及同條例第12條第4項
    之未經許可持有子彈罪，依想像競合犯之規定，從一重之未
    經許可持有可發射子彈具有殺傷力之改造手槍罪處斷，依同
    條例第18條第4項前段規定減輕其刑後，審酌被告未經許可
    持有具有殺傷力之改造手槍、制式子彈，對社會治安之威脅
    非輕，亦對他人之身體、生命構成潛在高度危險，惟其於持
    有期間未將上開改造手槍及制式子彈供非法使用，未造成實
    際之人命傷亡及財物毀損，且念及被告犯後坦承犯行，非無
    悔悟之意，兼衡被告之犯罪動機、目的、手段及對於社會治
    安之負面影響程度，持有槍枝、子彈之數量及種類，併考量
    其素行、智識程度、經濟狀況及生活狀況等一切情狀，量處
    有期徒刑1年6月，併科罰金新臺幣（下同）5萬元，罰金如
    易服勞役，以1千元折算1日，扣案如判決附表一、二所示之
    改造手槍1枝（槍枝管制編號：0000000000號，含彈匣1個）
    、制式子彈1顆，說明均應依刑法第38條第1項之規定宣告沒
    收，核其認事用法及量刑均無不當。理由部分並補充：被告
    行為後，槍砲彈藥刀械管制條例第4條第1項第1款、第7條、
    第8條業於民國109年6月10日修正公布，同年月12日生效，
    依本次修法草案總說明意旨，可知主要立法目的在於有效遏
    止持「非制式槍砲」進行犯罪情形，認「非制式槍砲」與「
    制式槍砲」之罪責有一致之必要，故於第4條、第7條至第9
    條增加「制式或非制式」之構成要件，亦即不分制式或非制
    式，凡屬第7條所列各類槍枝型式之槍枝，有殺傷力者，概
    依第7條規定處罰，是本件扣案之仿半自動手槍為「非制式
    槍枝」，如其殺傷力與制式槍枝同，依現行法屬同條例第4
    條第1項第1款所列之「槍砲」，依修正後槍砲彈藥刀械管制
    條例第7條第4項之規定，法定刑度為5年以上有期徒刑，併
    科1,000萬元以下罰金，與被告所犯修正前槍砲彈藥刀械管
    制條例第8條第4項之罪，法定刑度為3年以上10年以下有期
    徒刑，併科700萬元以下罰金，二者比較結果，修正前之規
    定對被告較為有利，依刑法第2條第1項前段規定，本件應適
    用被告行為時即修正前之槍砲彈藥刀械管制條例第8條第4項
    規定論處，原審雖未及為新舊法比較，但結果並無不同，對
    判決不生影響，本院就上開理由予以補充後，原判決仍屬可
    以維持。其餘均引用第一審判決書記載之事實、證據及理由
    （如附件）。
二、被告上訴意旨略以：伊未曾因故意犯罪，且係為了防將來罹
    病無人照顧，屆時想以槍彈了結餘生，一時不察而為本件行
    為，伊有正當工作，需照顧同住老父，且始終坦承犯行，有
    悔悟之意，經此教訓絕不再犯，請斟酌給予緩刑宣告云云。
三、按關於刑之量定及緩刑之宣告，係實體法上賦予法院得為自
    由裁量之事項，倘其未有逾越法律所規定之範圍，或濫用其
    權限，即不得任意指摘為違法（最高法院75年台上字第7033
    號判決意旨參照）。本案原審已就刑之裁量敘明理由，其量
    定之刑罰，並未逾越法定刑度，且與所述裁量因子相當，與
    罪刑相當原則無悖，另就何以認為被告並無刑法第59條之情
    形，以及何以被告不宜為緩刑宣告，均已具體敘明裁量審酌
    之理由（見原判決第5至6頁），按上說明，自難遽指原審裁
    量有何違法或不當。又被告前雖未曾因故意犯罪而受有期徒
    刑以上刑之宣告，有本院被告前案紀錄表可按，然被告受逾
    一年有期徒刑之宣告者，應注意緩刑與社會大眾之影響，從
    嚴認定所宣告之刑是否以暫不執行為適當，以決定宣告緩刑
    與否；被告所犯最輕本刑為一年以上有期徒刑以上之刑之罪
    ，以不宣告緩刑為宜；法院加強緩刑宣告實施要點第6點、
    第7 點定有明文。是以被告所犯之罪以及所宣告之刑，本應
    從嚴認定，不宜僅因被告前未受有期徒刑宣告，即逕邀緩刑
    之寬典。參以被告自述在桃園市政府環境清潔稽查大隊桃園
    區中隊擔任隊員，以其受任之職務及智識程度、生活狀況，
    應知悉槍枝、子彈性質屬高度危險之物品，為法所嚴禁持有
    之違禁物，竟仍漠視法令為本件犯行，自難事後以前揭情詞
    為由，主張宣告緩刑。本院審酌上情，認原審所為不宜為緩
    刑宣告之裁量，並無不當情事。是本件被告上訴為無理由，
    應予駁回。
據上論斷，應依刑事訴訟法第368條、第373條，判決如主文。　
本案經檢察官洪榮甫提起公訴，被告提起上訴，檢察官黃士元到
庭執行職務。　　　　
中　　華　　民　　國　　109 　年　　9 　　月　　2 　　日
                  刑事第十四庭  審判長法　官  黃斯偉
                                      法　官  黎惠萍
                                      法　官  許泰誠
以上正本證明與原本無異。
如不服本判決，應於收受送達後20日內向本院提出上訴書狀，其
未敘述上訴之理由者並得於提起上訴後20日內向本院補提理由書
（均須按他造當事人之人數附繕本）「切勿逕送上級法院」。
                                      書記官  朱子勻
中　　華　　民　　國　　109 　年　　9 　　月　　3 　　日

附錄：本案論罪科刑法條全文
修正前槍砲彈藥刀械管制條例第 8 條
未經許可，製造、販賣或運輸鋼筆槍、瓦斯槍、麻醉槍、獵槍、
空氣槍或第四條第一項第一款所定其他可發射金屬或子彈具有殺
傷力之各式槍砲者，處無期徒刑或五年以上有期徒刑，併科新臺
幣一千萬元以下罰金。
未經許可，轉讓、出租或出借前項所列槍枝者，處五年以上有期
徒刑，併科新臺幣一千萬元以下罰金。
意圖供自己或他人犯罪之用，而犯前二項之罪者，處無期徒刑或
七年以上有期徒刑，併科新臺幣一千萬元以下罰金。
未經許可，持有、寄藏或意圖販賣而陳列第一項所列槍枝者，處
三年以上十年以下有期徒刑，併科新臺幣七百萬元以下罰金。
第一項至第三項之未遂犯罰之。
犯第一項、第二項或第四項有關空氣槍之罪，其情節輕微者，得
減輕其刑。

槍砲彈藥刀械管制條例第12條
未經許可，製造、販賣或運輸子彈者，處1年以上7年以下有期徒
刑，併科新台幣500萬元以下罰金。
未經許可，轉讓、出租或出借子彈者，處6月以上5年以下有期徒
刑，併科新台幣300萬元以下罰金。
意圖供自己或他人犯罪之用，而犯前二項之罪者，處3年以上10
年以下有期徒刑，併科新台幣700萬元以下罰金。
未經許可，持有、寄藏或意圖販賣而陳列子彈者，處5年以下有
期徒刑，併科新台幣300萬元以下罰金。
第1項至第3項之未遂犯罰之。


附件
臺灣桃園地方法院刑事判決                109年度訴字第1號
公　訴　人　臺灣桃園地方檢察署檢察官   
被　　　告　陳冠豪　男　47歲（民國00年0月00日生）
                    身分證統一編號：Z000000000號
                    住○○市○○區○○路000巷00號
指定辯護人　本院公設辯護人彭詩雯
上列被告因違反槍砲彈藥刀械管制條例案件，經檢察官提起公訴
（108年度偵字第27862號），本院判決如下：
    主  文
陳冠豪犯非法持有可發射子彈具殺傷力之槍枝罪，處有期徒刑壹
年陸月，併科罰金新臺幣伍萬元，罰金如易服勞役，以新臺幣壹
仟元折算壹日。扣案如附表一、二所示之物均沒收。
    事  實
一、陳冠豪明知具有殺傷力之改造槍枝及制式子彈均係槍砲彈藥
    刀械管制條例所管制之物品，非經主管機關許可，不得持有
    ，竟於民國108 年3 、4 月間之某日，在新北市板橋區江子
    翠河濱公園旁，向黃鋒源（所涉違反槍砲彈藥刀械管制條例
    案件，由檢察官另行偵辦）以新臺幣（下同）5 萬元之代價
    ，購得由仿半自動手槍車通槍管內阻鐵而成之具殺傷力改造
    手槍1 枝（含彈匣1 個，槍枝管制編號：0000000000號）、
    制式子彈2 顆（下稱本案手槍及子彈），並放置在桃園市○○
    區○○路000 巷00號住處內而持有之。嗣於108 年10月2日上
    午10時15分，為警執行搜索，在前開住處扣得前揭改造手槍
    1 枝、子彈2 顆等物，始悉上情。
二、案經桃園市政府警察局蘆竹分局報告臺灣桃園地方檢察署檢
    察官偵查起訴。
    理  由
壹、程序部分：
一、按被告以外之人於審判外之言詞或書面陳述，除法律有規定
    者外，不得作為證據；又被告以外之人於審判外之陳述，雖
    不符合同法第159 條之1 至第159 條之4 規定，但經當事人
    於審判程序同意作為證據，法院審酌該言詞陳述或書面陳述
    作成時之情況，認為適當者，亦得為證據。當事人、代理人
    或辯護人於法院調查證據時，知有第159 條第1 項不得為證
    據之情形，而未於言詞辯論終結前聲明異議者，視為有前項
    之同意，刑事訴訟法第159 條第1 項及第159 條之5 分別定
    有明文。經查，本判決下列所引用之各該被告以外之人於審
    判外之陳述（含書面陳述），檢察官、被告陳冠豪及其辯護
    人迄至本院言詞辯論終結前均未聲明異議，本院審酌上開證
    據資料製作時之情況，尚無違法不當及證明力明顯過低之瑕
    疵，亦認為以之作為證據應屬適當，揆諸前開規定，爰依刑
    事訴訟法第159 條之5 規定，認前揭證據資料均有證據能力
    。
二、本件認定事實所引用之本件卷內之非供述證據，檢察官、被
    告及其辯護人均未主張排除前開證據之證據能力，且迄於本
    院言詞辯論終結前均未表示異議，本院審酌前開非供述證據
    並無證據證明係公務員違背法定程序所取得，亦無刑事訴訟
    法第159 條之4 之顯有不可信之情況與不得作為證據之情形
    ，是本件認定事實所引用之本件卷內之非供述證據，均認為
    有證據能力。
貳、實體部分：
一、上揭犯罪事實，業據被告於警詢、偵訊、本院準備程序及審
    理中均坦承不諱（詳見偵字卷第13至16頁、第67至68頁、本
    院卷第57至62頁、第100 頁），並有本院搜索票、桃園市政
    府警察局蘆竹分局搜索扣押筆錄暨扣押物品目錄表、桃園市
    政府警察局槍枝初步檢視報告表暨檢視照片等件各1 份及現
    場採證照片6 張存卷可佐（詳見偵字卷第23至45頁），另有
    扣案之本案手槍及子彈可憑。又本案手槍及子彈經送內政部
    警政署刑事警察局（下稱刑警局）以檢視法、性能檢驗法、
    試射法為鑑定方法，其結果略以：送鑑手槍1 枝（槍枝管制
    編號0000000000），認係改造手槍，由仿半自動手槍製造之
    槍枝，車通槍管內阻鐵而成，擊發功能正常，可供擊發適用
    子彈使用，認具殺傷力；送鑑子彈2 顆，認均係制式子彈，
    由金屬彈殼組合直徑約8.9mm 金屬彈頭而成，採樣1 顆試射
    ，可擊發，認具殺傷力，有刑警局108 年11月4 日刑鑑字第
    1080098574號鑑定書在卷可查（詳見偵字卷第113 至116 頁
    ）。又經警採取扣案如附表一所示之槍枝槍身上之DNA ，經
    送刑警局以DNA-STR 鑑定法為鑑定方法，其結果略以：編號
    1 轉移棉棒（採自涉案槍枝槍身）檢出一男性DNA-STR 型別
    ，與涉嫌人陳冠豪DNA-STR 型別相符，亦有刑警局108 年11
    月12日刑生字第1088003849號鑑定書在卷可查（詳見偵字卷
    第129 至130 頁）。
二、上開鑑定結果均係鑑驗機關以其專業知識及精密儀器測試後
    所得之結論，自可憑信。是以，被告所持有之本案手槍及子
    彈，確係分屬槍砲彈藥刀械管制條例第4 條第1 項第1 款、
    第2 款所稱槍砲、彈藥無訛，足認被告前揭任意性自白確與
    事實相符。綜此，本案事證明確，被告犯行洵堪認定，應予
    依法論科。
三、論罪科刑：
  ㈠核被告所為，係犯槍砲彈藥刀械管制條例第8 條第4 項非法
    持有可發射子彈具殺傷力之改造手槍罪、同條例第12條第4
    項非法持有具殺傷力制式子彈罪。又按未經許可持有槍、彈
    ，係侵害社會法益之罪，同時持有種類相同之槍、彈，縱令
    客體有數個（如數支同種類槍枝、數發同種類子彈），仍為
    單純一罪，不生想像競合問題（最高法院97年度台上字第23
    1 號判決意旨參照）。是被告同時持有具殺傷力之制式子彈
    2 顆，應僅成立非法持有子彈一罪。至被告以一持有行為，
    同時未經許可持有上開改造手槍、子彈，觸犯上開二罪名，
    為想像競合犯，應依刑法第55條前段規定，從一重之未經許
    可持有可發射子彈具殺傷力之改造手槍罪處斷。
  ㈡次按槍砲彈藥刀械管制條例第18條第4 項前段規定：「犯本
    條例之罪，於偵查或審判中自白，並供述全部槍砲、彈藥、
    刀械之來源及去向，因而查獲或因而防止重大危害治安事件
    之發生者，減輕或免除其刑。」依其犯罪型態兼有來源及去
    向者，固應供述全部之來源及去向，始符合上開規定。但其
    犯罪行為，僅有來源而無去向，或僅有去向而無來源者，祇
    要供述全部來源，或全部去向，因而查獲或因而防止重大危
    害治安事件之發生時，即符合減輕或免除其刑之規定，並非
    謂該犯罪行為，必須兼有來源及去向，始有該條項之適用。
    否則情節較重者（兼有來源及去向），合於減免之規定，情
    節較輕者（僅有來源而無去向，或僅有去向而無來源），反
    而不合於減免之規定，豈不造成輕重失衡，應有前揭規定之
    適用（最高法院103 年度第2 次刑事庭會議決議參照）。再
    依槍砲彈藥刀械管制條例第18條第4 項前段規定之立法意旨
    ，係為鼓勵犯罪行為人自新，如行為人於偵審中自白，並供
    述槍彈來源，則有無因而查獲之事實認定，如僅有賴政府執
    司偵查犯罪職權之公務員依被告所提供之槍彈來源之具體相
    關資料，是否積極查獲該槍彈流通過程之直接或間接前手之
    相關證據予以起訴或判決有罪，以判斷是否符合「查獲」之
    要件予以減刑與否之差別待遇，則與憲法之平等原則自屬有
    違（最高法院107 年度台上字第2787號判決同此意旨可資參
    考）。因此，對於被告是否因其自白而查獲其他正犯或共犯
    之事實，應由事實審法院本於其採證認事之職權，綜合卷內
    相關事證資料加以審酌認定。經查，被告就本件犯行於偵查
    中自白，並供出黃鋒源為槍彈上游，經警以黃鋒源涉嫌違反
    槍砲彈藥刀械管制條例移送檢察官偵辦，且檢察官亦因此查
    出黃鋒源涉違反槍砲彈藥刀械管制條例第8 條及第12條罪嫌
    ，以上有桃園市政府蘆竹分局109 年1 月21日蘆警分刑字第
    1090001303號函暨所附報告書、臺灣桃園地檢署109 年1 月
    31日桃檢東水108 偵27862 字第1099008939號函在卷可考（
    詳見本院卷第27至33頁），足認檢警確有因被告供出來源因
    而查獲其槍彈上游等情，本院參酌其任意持有具殺傷力之槍
    彈對社會治安之潛在危害非輕，不宜免除其刑，故依槍砲彈
    藥刀械管制條例第18條第4 項前段規定減輕其刑。
  ㈢至被告及其辯護人以被告素行良好、其犯罪之動機、犯後坦
    承犯行及被告有正當之工作等情況，請求宣告緩刑等語。然
    被告未經許可持有上開槍、彈，雖未供作其他犯罪之用，並
    於犯後坦承犯行，然其持有槍、彈，對社會治安已具有潛在
    之高度危險性，況被告持有槍、彈之時間非短，對他人之生
    命、身體仍可能造成傷害，且檢察官亦於本院審理時科刑辯
    論階段表示：被告未經許可持有上開槍彈，對社會治安已具
    潛在的高度危險，且持有槍彈約半年之久，時間並非短暫，
    仍有仍有實際接受刑罰以收警惕制裁等語（詳見本院卷第10
    1 頁）。是本院審酌上情及公訴人之意見，尚難認本案所宣
    告之刑以暫不執行為適當，而有令被告實際接受刑罰執行以
    收警惕制裁之效之必要，爰不予宣告緩刑。
  ㈣另按刑法第59條之酌量減輕其刑，必於犯罪之情狀，在客觀
    上足以引起一般同情，認為即予宣告法定最低度刑期，猶嫌
    過重者，始有其適用，至於犯罪動機、情節輕微、素行端正
    、家計負擔、犯後態度等情狀，僅可為法定刑內科刑酌定之
    標準，不得據為酌量減輕之理由（最高法院101 年度台上字
    第679 號判決要旨參照）。被告持有本案槍彈之動機固為因
    患病而欲持之以了結餘生之用，此據被告供承在卷（詳見偵
    字卷第68頁），然其係屬被告之犯罪動機、目的，且被告素
    行良好、犯罪後坦承犯行之態度，上開各情僅可為法定刑內
    科刑之標準，不得據為酌量減輕之理由，且被告持有改造手
    槍及制式子彈，已對社會治安具有相當程度之潛在危險性，
    造成人身安全影響重大，於客觀上難認有何犯罪情狀可憫恕
    之處，本院認應無刑法第59條之適用，附此敘明。
  ㈤爰審酌被告未經許可持有具有殺傷力之改造手槍、制式子彈
    ，對社會治安之威脅非輕，亦對他人之身體、生命構成潛在
    高度危險，惟其於持有期間未將上開改造手槍及制式子彈供
    非法使用，未造成實際之人命傷亡及財物毀損，且念及被告
    犯後坦承犯行，非無悔悟之意，兼衡被告之犯罪動機、目的
    、手段及對於社會治安之負面影響程度，持有槍枝、子彈之
    數量及種類，併考量其素行、智識程度、經濟狀況及生活狀
    況等一切情狀，量處如主文所示之刑，併科罰金部分並諭知
    易服勞役之折算標準。
四、沒收部分：扣案如附表一所示之改造手槍（含彈匣1 個）為
    違禁物，應依刑法第38條第1 項之規定宣告沒收；另扣案如
    附表二所示之未試射制式子彈1 顆為違禁物，亦應依刑法第
    38條第1 項之規定宣告沒收。至送鑑試射擊發之制式子彈1 
    顆，剩餘彈頭、彈殼，不再具有子彈功能，已非違禁物，不
    另為沒收之諭知。
據上論斷，應依刑事訴訟法第299 條第1 項前段，槍砲彈藥刀械
管制條例第8 條第4 項、第12條第4 項、第18條第4 項前段，刑
法第11條前段、第55條前段、第42條第3 項前段、刑法第38條第
1 項，判決如主文。
本案經檢察官洪榮甫提起公訴，檢察官丁俊成到庭執行職務。
中    華    民    國   109    年     4    月    24    日
                  刑事第十七庭  審判長法  官  張明道
                                      法  官  張英尉
                                      法  官  李思緯
以上正本證明與原本無異。
如不服本判決應於收受判決後20日內向本院提出上訴書狀，並應
敘述具體理由。其未敘述上訴理由者，應於上訴期間屆滿後20日
內向本院補提理由書(均須按他造當事人之人數附繕本)「切勿逕
送上級法院」。

                                      書記官　薛福山
中　　華　　民　　國　 109　　年　　4 　　月　　27　　日

附表一：

編號 扣案物品名稱 數量 鑑定結果 備註 一 送鑑手槍1 枝（槍枝管制編號0000000000，含彈匣1 個） 1枝 認係改造手槍，由仿半自動手槍製造之槍枝，車通槍管內阻鐵而成，擊發功能正常，可供擊發適用子彈使用，認具殺傷力。 內政部警政署刑事警察局108 年11月4 日刑鑑字第1080098574號鑑定書（詳見偵字卷第113 至116 頁） 


附表二：

編號  扣案物品名稱  數量  鑑定結果暨沒收或不沒收之理由 備註  一 制式子彈 1顆 認係制式子彈，由金屬彈殼組合直徑約8.9mm 金屬彈頭而成，可擊發，認具殺傷力。（經試射之另1 顆子彈，已不具子彈之完整結構，而喪失子彈作用，已非違禁物。） 內政部警政署刑事警察局108 年11月4 日刑鑑字第1080098574號鑑定書（詳見偵字卷第113 至116 頁） 


附錄本案論罪科刑法條：
槍砲彈藥刀械管制條例第8 條第4項、同條例第12條第4項